【裁判字號】    95,交簡上,28
【裁判日期】    950926
【裁判案由】    業務過失傷害
【裁判全文】
臺灣基隆地方法院刑事判決            95年度交簡上字第28號
上  訴  人  臺灣基隆地方法院檢察署檢察官
上  訴  人
即  被  告  甲○○
上列上訴人因被告業務過失傷害案件，不服本院基隆簡易庭95年
度基交簡字第158號，中華民國95年6月13日第一審簡易判決（聲
請簡易判決處刑案號：臺灣基隆地方法院檢察署95年度偵字第19
51號）提起上訴，本院管轄之第二審合議庭判決如下：
    主  文
原判決撤銷。
甲○○從事業務之人，因業務上之過失傷害人，處有期徒刑貳月
，如易科罰金，以銀元佰元即新臺幣玖佰元折算壹日。
    事  實
一、甲○○係營業小客車司機，為從事駕駛業務之人，於民國95
    年1月10日上午8時30分許，駕駛車牌號碼279-LY號營業小客
    車，載客自國道三號道路大武崙交流道往臺北方向行駛，行
    經基隆隧道前，因前有交通事故嚴重塞車，乘客要求改走國
    道一號道路，其明知高速公路不得迴轉，且依當時天候陰，
    路況正常，視距良好等一切情況，竟疏於注意，貿然於該處
    中央分隔島迴轉（由南往北），適有乙○○駕駛車牌號碼ZZ
    -5079 號自用小客車由基隆隧道由南往北行駛，於甲○○違
    規迴轉時，因閃避不及，而追撞甲○○所駕駛之前揭營業小
    客車之車尾，乙○○因此受有胸壁、左膝、頸部、右足等處
    挫傷、封閉性頭部外傷等傷害。甲○○則於肇事後，向到場
    處理員警坦承肇事，自首而願接受裁判。
二、案經甲○○自首暨乙○○告訴而由臺灣宜蘭地方法院檢察署
    檢察官呈請臺灣高等法院檢察署檢察長令轉臺灣基隆地方法
    院檢察署檢察官偵查後聲請以簡易判決處刑。
    理  由
壹、證據能力
一、按證人依法應具結而未具結者，其證言不得作為證據，刑事
    訴訟法第158條之3規定甚明。查其立法理由旨在擔保該證人
    之證言，係據實陳述之可信性，故未依法具結者，依證據絕
    對排除法則，當然無證據能力，不得作為論罪之基礎，自不
    得因當事人於審判程序之同意，或未於言詞辯論終結前聲明
    異議視為同意，而可認該未具結之證言，即得作為證據。亦
    即縱有同法第159條之5第1、2 項之情形，亦應受同法第158
    條之3 規定之限制。故被告以外之人（含共同被告、共犯、
    被害人、告訴人、證人等），於偵查中向檢察官所為之陳述
    ，性質上仍屬傳聞證據（審判外之陳述），仍應依法具結，
    始有證據能力。查告訴人乙○○雖於檢察官偵查中針對被告
    甲○○肇事經過而為陳述（臺灣宜蘭地方法院檢察署95年度
    他字第214號偵查卷第3至4 頁、臺灣基隆地方法院檢察署95
    年度他字第272號偵查卷第7至8 頁參照），然經本院核閱相
    關卷證，告訴人並未依法具結而為證述，故此部分之陳述並
    無證據能力，應予排除。
二、被告以外之人於審判外之言詞或書面陳述，除法律有規定者
    外，不得作為證據，刑事訴訟法第159條第1項固有明文。惟
    被告以外之人於審判外之陳述，經當事人於審判程序同意作
    為證據，法院審酌該言詞陳述或書面陳述作成時之情況，認
    為適當者，亦得為證據；當事人、代理人或辯護人於法院調
    查證據時，知有上開刑事訴訟法第159條第1項不得為證據之
    情形，而未於言詞辯論終結前聲明異議者，視為有前項之同
    意，刑事訴訟法第159條之5亦有明文。本案卷附之道路交通
    事故現場圖、道路交通事故調查報告表、道路交通事故談話
    紀錄表等被告以外之人於審判外之言詞或書面陳述，經本院
    於審判程序提示予被告，並告以內容要旨，被告表示無意見
    ，且未聲明異議，本院審酌相關言詞陳述或書面陳述作成時
    之情況，認為適當，依前揭法條意旨，均得援為本案證據。
貳、實體部分
一、前揭事實業經被告於本院審理時坦承不諱，且查：
    (一)有關被告駕駛汽車於上開時間、地點，與告訴人車輛發
        生碰撞，而告訴人因此受有胸壁、左膝、頸部、右足等
        處挫傷、封閉性頭部外傷等傷害之事實，業經被告供承
        在卷，並有偵查卷附道路交通事故調查報告表、道路交
        通事故現場圖、道路交通事故談話紀錄表、現場照片11
        張以及長庚紀念醫院基隆分院95年1 月10日診斷證明書
        可憑。
    (二)按汽車行駛高速公路及快速公路，不得迴轉，高速公路
        及快速公路交通管制規則第9條第1項第1 款定有明文，
        此為一般駕駛人所具有之交通常識，及駕駛時應注意並
        能注意遵守之事項。查本件案發當時之現場為陰天、日
        間有自然光線、路面濕潤但無缺陷、無障礙物、視距良
        好之事實，有上開卷附之道路交通事故調查報告表可稽
        ，並無不能注意之情事，被告竟疏未注意上開規定而違
        規迴轉，適告訴人駕車甫從隧道內駛出，因猝不及防而
        與被告車輛發生碰撞，告訴人並因而受傷，足見被告顯
        有應注意、能注意而不注意之過失甚明，且其過失與告
        訴人之受傷結果間具有相當因果關係。就此，臺灣省基
        宜區車輛行車事故鑑定委員會之鑑定意見亦同此認定，
        有卷附該鑑定委員會95年8月23日基宜鑑字第095500237
        8 號函附鑑定意見書可稽。綜上所陳，本案事證明確，
        被告犯行堪可認定，應依法論科。
三、論罪科刑：
    (一)刑法於94年2月2日修正公布，95年7月1日施行（下稱新
        法；修正前刑法下稱舊法），新法第2條第1項之規定，
        係規範行為後法律變更所生新舊法律比較適用之準據法
        ，於新法施行後，應適用新法第2條第1項之規定，為「
        從舊從輕」之比較。本案之新舊法比較詳如附表所示。
    (二)查被告係營業小客車司機，為從事駕駛業務之人，核其
        所為，係犯刑法第284條第2項前段之業務過失傷害罪。
        被告於肇事後，未經有偵查權之公務員或機關發覺其犯
        嫌前，在事故現場向到場處理之警員林伯蔚坦承肇事，
        進而接受偵查、審判之情，業經被告供承在卷，並有本
        院卷附內政部警政署國道公路警察局第九警察隊95年8
        月9 日公警九交字第0950904019號函可稽，應依舊法第
        62條前段自首之規定減輕其刑。
四、原審就被告論罪科刑，非屬無見，且宣告刑之輕重屬量刑問
    題，檢察官上訴意旨以被告迄未賠償告訴人之損害，認原判
    決量處之刑度過低云云，任意指摘原審判決不當，固無理由
    。惟查：(一)告訴人於檢察官偵查中之陳述因未經具結，依證
    據絕對排除法則，當不具證據能力，檢察官援此作為公訴證
    據，原判決亦引用聲請簡易判決處刑書而作為論罪證據，容
    有未合；(二)原審漏未審酌被告於肇事後自首而願接受裁判，
    依法應減輕其刑，亦有未恰。故被告辯稱其符合自首減刑之
    要件而提起上訴，為有理由，自應由本院予以撤銷改判。爰
    審酌被告前無任何不良素行（本院卷附臺灣高等法院被告前
    案紀錄表參照），其身為職業駕駛人，本負有較高之道路交
    通注意義務，竟於高速公路違規迴轉，過失程度非輕，併慮
    及告訴人所受傷害之程度暨被告迄未能賠償告訴人所受損害
    等一切情狀（依最高法院95年度第八次刑事庭會議決議六(一)
    之意旨，新法第57條之規定，為法院就刑之裁量審認標準見
    解之明文化，非屬法律之變更，無新舊法比較適用之問題）
    ，量處如主文所示之刑，併依舊法第41條第1 項前段、修正
    前罰金罰鍰提高標準條例第2 條之規定，諭知易科罰金之折
    算標準。
據上論斷，應依刑事訴訟法第455條之1第1項、第3 項、第369條
第1項前段、第364條、第299條第1項前段，刑法第2條第1項、第
284條第2 項前段，修正前刑法第33條第5款、第68條、第62條前
段、第41條第1項前段，罰金罰鍰提高標準條例第1條前段，修正
前罰金罰鍰提高標準條例第2 條，現行法規所定貨幣單位折算新
臺幣條例第2條，判決如主文。
本案經檢察官丙○○到庭執行職務。
中    華    民    國    95    年    9     月    26    日
                  交通法庭審判長法  官  陳志祥
                                法  官  邰婉玲
                                法  官  楊皓清
以上為正本係照原本作成。
本件判決不得上訴。
中    華    民    國    95    年    9     月    26    日
                                書記官  王月娥
附錄論罪法條：
刑法第284條
因過失傷害人者，處6月以下有期徒刑、拘役或5 百元以下罰金，
致重傷者，處1年以下有期徒刑、拘役或5百元以下罰金。
從事業務之人，因業務上之過失傷害人者，處1 年以下有期徒刑
、拘役或1千元以下罰金，致重傷者，處3年以下有期徒刑、拘役
或2千元以下罰金。
附表
┌──┬───────────┬───────────┬──────┬─────────┐
│編號│     新法規定         │      舊法規定        │個別比較結果│    理由及根據    │
├──┼───────────┼───────────┼──────┼─────────┤
│ 一 │第284條第2項前段      │第284條第2項前段      │刑法第284 條│1.新法第33條第5款 │
│    │從事業務之人，因業務上│從事業務之人，因業務上│第2 項前段（│  規定罰金刑為新臺│
│    │之過失傷害人者，處1 年│之過失傷害人者，處1 年│條文本身未作│  幣1,000 元以上，│
│    │以下有期徒刑、拘役或  │以下有期徒刑、拘役或  │修正）      │  以百元計算之，新│
│    │1,000 元以下罰金      │1,000 元以下罰金      │            │  法施行後，應依新│
│    │                      │                      │            │  法第2條 第1 項之│
│    │第33條第5 款          │第33條第5 款          │舊法第33條第│  規定，適用最有利│
│    │罰金：新臺幣1,000 元以│罰金：1元以上。       │5款         │  於行為人之法律。│
│    │上，以百元計算之。    │                      │            │2.刑法第284 條第2 │
│    │                      │                      │            │  項前段之罰金刑，│
│    │刑法施行法第1條之1    │罰金罰鍰提高標準條例第│罰金罰鍰提高│  依舊法之規定，為│
│    │中華民國94年1 月7 日刑│1條                   │標準條例第1 │  銀元10,000元即新│
│    │法修正施行後，刑法分則│依法律應處罰金、罰鍰者│條前段      │  臺幣30,000元以下│
│    │編所定罰金之貨幣單位為│，就其原定數額得提高為│            │  罰金，而依新法之│
│    │新臺幣。94年1 月7 日刑│二倍至十倍。但法律依一│            │  規定，上開法條之│
│    │法修正時，刑法分則編未│定比率規定罰金或罰鍰之│            │  罰金貨幣單位為新│
│    │修正之條文定有罰金者，│數額或倍數者，依其規定│            │  臺幣，且因非屬72│
│    │自94年1 月7 日刑法修正│。                    │            │  年6 月26日至94年│
│    │施行後，就其所定數額提│                      │            │  1 月7 日新增或修│
│    │高為三十倍。但72年6 月│現行法規所定貨幣單位折│現行法規所定│  正之條文，罰金數│
│    │26日至94年1 月7 日新增│算新臺幣條例第2條     │貨幣單位折算│  額提高為三十倍，│
│    │或修正之條文，就其所定│現行法規所定金額之貨幣│新臺幣條例第│  故新法之罰金刑為│
│    │數額提高為三倍。      │單位為圓、銀元或元者，│2條         │  新臺幣30,000元，│
│    │                      │以新臺幣元之三倍折算之│            │  二者之最高罰金數│
│    │                      │。                    │            │  額相同，但最低數│
│    │                      │                      │            │  額則以舊法對被告│
│    │                      │                      │            │  較為有利，亦即新│
│    │                      │                      │            │  法並無較有利被告│
│    │                      │                      │            │  之情形，依刑法第│
│    │                      │                      │            │  2 條第1 項之規定│
│    │                      │                      │            │  ，應適用行為時之│
│    │                      │                      │            │  舊法。          │
│    │                      │                      │            │3.最高法院95年度第│
│    │                      │                      │            │  八次刑事庭會議決│
│    │                      │                      │            │  議三(一)1.參照。  │
├──┼───────────┼───────────┼──────┼─────────┤
│ 二 │第67條                │第67條                │舊法第68條  │1.新法施行前，法定│
│    │有期徒刑或罰金加減者，│有期徒刑加減者，其最高│            │  罰金刑有加減之原│
│    │其最高度及最低度同加減│度及最低度同加減之。  │            │  因者，新法施行後│
│    │之。                  │                      │            │  ，應依新法第2 條│
│    │                      │                      │            │  第1 項之規定，適│
│    │第68條                │第68條                │            │  用最有利於行為人│
│    │拘役加減者，僅加減其最│拘役或罰金加減者，僅加│            │  之法律。本案有法│
│    │高度。                │減其最高度。          │            │  定罰金刑之減輕原│
│    │                      │                      │            │  因（自首），新法│
│    │                      │                      │            │  第67條雖就罰金最│
│    │                      │                      │            │  低度有減輕之規定│
│    │                      │                      │            │  ，然減輕後仍高於│
│    │                      │                      │            │  舊法罰金刑最低數│
│    │                      │                      │            │  額（第33條第5 款│
│    │                      │                      │            │  ），故新法並無較│
│    │                      │                      │            │  有利於被告之情形│
│    │                      │                      │            │  ，應適用舊法。  │
│    │                      │                      │            │2.最高法院95年度第│
│    │                      │                      │            │  八次刑事庭會議決│
│    │                      │                      │            │  議六(六)參照。    │
├──┼───────────┼───────────┼──────┼─────────┤
│ 三 │第62條                │第62條                │舊法第62條前│1.犯罪及自首均在新│
│    │對於未發覺之罪自首而受│對於未發覺之罪自首而受│段          │  法施行前者，新法│
│    │裁判者，得減輕其刑。但│裁判者，減輕其刑。但有│            │  施行後，應依新法│
│    │有特別規定者，依其規定│特別規定者，依其規定  │            │  第2 條第1項 之規│
│    │。                    │。                    │            │  定，適用最有利於│
│    │                      │                      │            │  行為人之法律。被│
│    │                      │                      │            │  告之犯罪及自首時│
│    │                      │                      │            │  間，均在新法施行│
│    │                      │                      │            │  前，因舊法為「必│
│    │                      │                      │            │  減輕其刑」，新法│
│    │                      │                      │            │  則修正為「得減輕│
│    │                      │                      │            │  其刑」，新法並無│
│    │                      │                      │            │  較有利被告之情形│
│    │                      │                      │            │  ，應適用舊法之規│
│    │                      │                      │            │  定。            │
│    │                      │                      │            │2.最高法院95年度第│
│    │                      │                      │            │  八次刑事庭會議決│
│    │                      │                      │            │  議六(三)1.參照。  │
├──┼───────────┼───────────┼──────┼─────────┤
│ 四 │第41條第1項           │第41條第1項           │舊法第41條第│1.被告於犯罪時之易│
│    │犯最重本刑為5 年以下有│犯最重本刑為5 年以下有│1項前段     │  科罰金折算標準為│
│    │期徒刑以下之刑之罪，而│期徒刑以下之刑之罪，而│            │  舊法第41條第1 項│
│    │受6 個月以下有期徒刑或│受6 個月以下有期徒刑或│            │  前段，依修正前罰│
│    │拘役之宣告者，得以新臺│拘役之宣告，因身體、教│            │  金罰鍰提高標準條│
│    │幣1,000 元、2,000 元或│育、職業或家庭之關係或│            │  例第2 條（現已修│
│    │3,000 元折算一日，易科│其他正當事由，執行顯有│            │  正刪除）之規定，│
│    │罰金。但確因不執行所宣│困難者，得以1 元以上3 │            │  就其原定數額提高│
│    │告之刑，難收矯正之效，│元以下折算一日，易科罰│            │  為100 倍折算一日│
│    │或難以維持法秩序者，不│金。但確因不執行所宣告│            │  ，則本件被告行為│
│    │在此限。              │之刑，難收矯正之效，或│            │  時之易科罰金折算│
│    │                      │難以維持法秩序者，不在│            │  標準，應以銀元  │
│    │                      │此限。                │            │  300 元折算一日，│
│    │                      │                      │            │  經折算為新臺幣後│
│    │                      │罰金罰鍰提高標準條例第│修正前罰金罰│  ，應以新臺幣900 │
│    │                      │2條（現已修正刪除）   │鍰提高標準條│  元折算為一日。比│
│    │                      │依刑法第41條易科罰金或│例第2 條    │  較修正前後之易科│
│    │                      │第42條第2 項易服勞役者│            │  罰金折算標準，新│
│    │                      │，均就其原定數額提高為│            │  法並未較有利於被│
│    │                      │一百倍折算一日；法律所│            │  告，依刑法第2條 │
│    │                      │定罰金數額未依本條例提│            │  第1 項之規定，應│
│    │                      │高倍數，或其處罰法條無│            │  適用舊法第41條第│
│    │                      │罰金刑之規定者，亦同。│            │  1 項前段規定、修│
│    │                      │                      │            │  正前罰金罰鍰提高│
│    │                      │                      │            │  標準條例第2 條等│
│    │                      │                      │            │  規定，定其折算標│
│    │                      │                      │            │  準。            │
│    │                      │                      │            │2.最高法院95年度第│
│    │                      │                      │            │  八次刑事庭會議決│
│    │                      │                      │            │  議三(二)參照。    │
├──┴─┬─────────┴───────────┴──────┴─────────┤
│  結論  │1.比較時應就罪刑有關之共犯、未遂犯、想像競合犯、牽連犯、連續犯、結合犯，以及│
│        │  累犯加重、自首減輕暨其他法定加減原因（如身分加減）與加減例等一切情形，綜其│
│        │  全部罪刑之結果而為比較（最高法院95年度第八次刑事庭會議決議一(四)參照），且除│
│        │  法律別有規定外，應本統一性及整體性之原則而適用之，不容與主刑所適用之法律任│
│        │  意割裂（無須比較以及上開最高法院決議應直接適用新法者例外）。              │
│        │2.本案依上開決議意旨而為綜合比較，應全部適用舊法之規定對被告較為有利。      │
└────┴──────────────────────────────────────┘


司法院資訊處製作；財團法人民間司法改革基金會備份。
